---
title: "Tarea 3-tablero-de-control-con-flexdashboard"
author: "Pedro Báez Marin y Mariano Arroyo Elizondo"
output: 
  flexdashboard::flex_dashboard:
    code_folding: hide
    theme: sandstone
    orientation: columns
---

```{r librerias utilizadas, include=FALSE}  

library(dplyr)
library(ggplot2)
library(plotly)
library(leaflet)
library(sf)
library(DT)
library(rgdal) 
library(readxl)
library(readr)
library(lubridate)
library(stringi)
library(flexdashboard)
library(terra)
```

```{r, Datos a utilizar sobre estadisticas-policiales y transformacion de datos, include=FALSE}  

estad_policiales <-
  readxl::read_excel("C:/Users/PC/Tarea 3/estadisticaspoliciales2021.xls")

estad_policiales$Fecha <- as.Date(estad_policiales$Fecha, format = "%d/%m/%Y")
```


```{r, Datos a utilizar sobre cantones de Costa Rica y transformacion de datos, message=FALSE}

cantones <-
  st_read(
    dsn = "C:/Users/PC/Tarea 3/cantones_simplificados.geojson",
    quiet = TRUE
  )

cantones <-
  cantones %>%
  st_transform(5367) %>%
  st_simplify(dTolerance = 100) %>% 
  st_transform(4326)
```  

Sección 1
===============================================================
Column {data-width=1000}
-----------------------------------------------------------------------
### Tercer tarea del curso Procesamiento de Datos Geográficos GF-0604

Universidad de Costa Rica

Escuela de Geografía

Profesor: 
Manuel Vargas del Valle

Estudiantes:
Arroyo Elizondo Mariano - C10718 y Báez Marín Pedro - C10843

I Ciclo 2022

Row {.tabset .tabset-fade}
----------------------------------------------------------------------------

### Información sobre este proyecto 

* La presente sección muestra información general sobre el proyecto 
* La sección 2 muestra un mapa, acompañado de tablas y gráficos generados a partir de los datos recopilados por el [IGN](https://www.snitcr.go.cr/ign_ign) sobre los cantones de Costa Rica y los datos del [OIJ](https://sitiooij.poder-judicial.go.cr/) que muestran las estadisticas policiales del 2021.


Sección 2
===============================================================
Column {data-width=600}
-----------------------------------------------------------------------

### Mapa de coropletas con la cantidad de delitos en los cantones de Costa Rica

```{r, agregar cantones}
estad_policiales <-
  estad_policiales %>%
  mutate(Canton = if_else(Canton == "LEON CORTES", "LEON CORTES CASTRO", Canton)) %>%
  mutate(Canton = if_else(Canton == "VASQUEZ DE CORONADO", "VAZQUEZ DE CORONADO", Canton))
```


```{r, Carga de datos, message=FALSE, echo=FALSE, warning=FALSE}  

cantones <-
  cantones %>%
  mutate(cantones_normalizados = tolower(stri_trans_general(canton, id = "Latin-ASCII")))

delitos <-
  estad_policiales %>%
  mutate(cantones_normalizados = tolower(stri_trans_general(Canton, id = "Latin-ASCII")))
```

```{r, Creación del mapa, include=FALSE}  

delitos %>%
  left_join(
    dplyr::select(
      st_drop_geometry(cantones),
      cantones_normalizados,
      cod_canton
    ),
    by = "cantones_normalizados",
    copy = FALSE,
    keep = FALSE
  ) %>%
  filter(is.na(cod_canton) &
           cantones_normalizados != "desconocido") %>%
  distinct(cantones_normalizados) 

delitos <-
  estad_policiales %>%
  mutate(Canton = if_else(Canton == "LEON CORTES", "LEON CORTES CASTRO", Canton)) %>%
  mutate(Canton = if_else(Canton == "VASQUEZ DE CORONADO", "VAZQUEZ DE CORONADO", Canton))  

delitos <-
  estad_policiales %>%
  mutate(cantones_normalizados = tolower(stri_trans_general(Canton, id = "Latin-ASCII")))  

delitos %>%
  left_join(
    dplyr::select(
      st_drop_geometry(cantones),
      cantones_normalizados,
      cod_canton
    ),
    by = "cantones_normalizados",
    copy = FALSE,
    keep = FALSE
  ) %>%
  
  filter(is.na(cod_canton) &
           cantones_normalizados != "desconocido") %>% 
  distinct(cantones_normalizados) 

delitos <-
  delitos %>%
  left_join(
    dplyr::select(
      st_drop_geometry(cantones),
      cod_canton,
      cantones_normalizados
    ),
    by = "cantones_normalizados",
    copy = FALSE,
    keep = FALSE
  )


delitos_por_canton <-
  delitos %>%
  count(cod_canton, name = "Delitos")

cantones_delitos <-
  cantones %>%
  left_join(
    delitos_por_canton,
    by = "cod_canton",
    copy = FALSE,
    keep = FALSE
  )
```

```{r, Mapa leaflet con los delitos por cantón}  

capa_color_cantones_delitos <-
  colorNumeric(palette = "Reds",
               domain = cantones_delitos$delitos,
               na.color = "transparent")
leaflet() %>%
  setView(lng = -84.19452,
          lat = 9.572735,
          zoom = 7) %>%
  addTiles(group = "OpenStreetMap") %>%
  addPolygons(
    data = cantones_delitos,
    fillColor = ~ capa_color_cantones_delitos(cantones_delitos$Delitos),
    fillOpacity = 0.8,
    color = "black",
    stroke = TRUE,
    weight = 1.0,
    popup = paste(
      paste(cantones_delitos$canton),
      paste(cantones_delitos$Delitos),
      sep =
    ),
    group = "Delitos por cantones"
  ) %>%
  addLayersControl(
   
    baseGroups = c("OpenStreetMap"),
    overlayGroups = c("Delitos por cantones")
  ) %>%
  addLegend(
    position = "bottomleft",
    pal = capa_color_cantones_delitos,
    values = cantones_delitos$Delitos,
    group = "Delitos",
    title = "Cantidad de delitos"
  )
```

Column {data-width=400}
-----------------------------------------------------------------------
### Tabla interactiva con las estadísticas policiales

```{r }
estad_policiales %>%
  dplyr::select(Delito, Fecha, Victima, Edad, Genero, Provincia, Canton) %>%
  datatable(
    colnames = c(
      "Delito",
      "Fecha",
      "Víctima",
      "Edad",
      "Género",
      "Provincia",
      "Cantón"
    ),
    options = list(
      pageLength = 15,
      language = list(url = '//cdn.datatables.net/plug-ins/1.10.11/i18n/Spanish.json')
    )
  )
```

Sección 2
===============================================================


Column {data-width=1000}
-----------------------------------------------------------------------
### Gráfico con la cantidad de delitos en Costa Rica por tipo de delito durante 2021

```{r, Gráfico con la cantidad de delitos por tipo de delito}  

Delitos_por_tipo <-
  estad_policiales %>%
  count(Delito) %>%
  ggplot(aes(x = reorder(Delito, n), y = n)) +
  geom_bar(stat = "identity") +
  coord_flip() +
  ggtitle("Cantidad de delitos por tipo de delito") +
  xlab("Tipo de delito") +
  ylab("Cantidad de delitos") +
  theme_grey()

ggplotly(Delitos_por_tipo) %>%
  config(locale = 'es')
```

Sección 2
===============================================================


Column {data-width=1000}
-----------------------------------------------------------------------
### Gráfico con la cantidad de delitos según el tipo de víctima

```{r, Cantidad de delitos por tipo de victima}  

Delitos_segun_victimas <-
  estad_policiales %>%
  dplyr::select(Delito, Victima) %>%
  count(Victima) %>%
  ggplot(aes(x = reorder(Victima, n), y = n)) +
  geom_bar(stat = "identity") +
  coord_flip() +
  ggtitle("Cantidad de delitos por tipo de víctima") +
  xlab("Tipo de delito") +
  ylab("Víctima") +
  theme_grey()

ggplotly(Delitos_segun_victimas) %>%
  config(locale = 'es')
```

Sección 2
===============================================================


Column {data-width=1000}
-----------------------------------------------------------------------
### Gráfico con la cantidad de delitos registrados en Costa Rica durante Enero hasta Noviembre de 2021

```{r, cantidad de delitos por mes}
estad_por_mes <-
  estad_policiales %>% mutate(fecha_mes = lubridate::month(Fecha))
nombres_estad <-
  c(
    "Enero",
    "Febrero",
    "Marzo",
    "Abril",
    "Mayo",
    "Junio",
    "Julio",
    "Agosto",
    "Septiembre",
    "Octubre",
    "Noviembre"
  )

graf_delito_mes <-
  estad_por_mes %>%
  count(fecha_mes) %>%
  ggplot(level = levelorder, (aes(
    x = reorder(nombres_estad, fecha_mes), y = n
  ))) +
  geom_bar(stat = "identity") +
  coord_flip() +
  ggtitle("Cantidad de delitos registrados en Costa Rica durante enero hasta noviembre de 2021") +
  xlab("Meses del año") +
  ylab("Cantidad de delitos") +
  theme_grey()

ggplotly (graf_delito_mes)
```

Sección 2
===============================================================


Column {data-width=1000}
-----------------------------------------------------------------------
### Gráfico con la proporción de delitos por género en Costa Rica

```{r, proporcion de delitos segun el genero}  

graf_proporcion <-
  estad_policiales %>%
  ggplot(aes(x = Delito, fill = Genero)) +
  geom_bar(position = "fill") +
  coord_flip() +
  ggtitle("Gráfico con la proporción de delitos según el género") +
  xlab("Delito") +
  ylab("Proporción") +
  labs(fill = "Género") +
  theme_grey()
ggplotly(graf_proporcion) 
```